【裁判字號】    94,易,1272
【裁判日期】    950331
【裁判案由】    詐欺
【裁判全文】
臺灣臺北地方法院刑事判決              94年度易字第1272號
    公  訴  人  臺灣臺北地方法院檢察署檢察官
    被      告  甲○○
                          樓
上列被告因詐欺案件，經檢察官提起公訴（94年度偵字第8351號
），本院判決如下：
    主    文
甲○○幫助意圖為自己不法之所有，以詐術使人將本人之物交付
，處有期徒刑伍月，如易科罰金，以佰元折算壹日。
    犯罪事實
一、甲○○可預見將自己之金融帳戶存摺及金融卡交付他人使用
    ，將供不法詐騙份子利用以詐術使他人匯款後再予提領，因
    而幫助他人從事詐欺取財之用，竟仍基於幫助他人實施詐欺
    取財之不確定犯意，於民國93年3月24日，至台北縣新店市
    ○○路○段108號，向華南商業銀行新店分行申請開戶，於取
    得000000000000號帳戶存摺、提款卡及密碼後，旋即於不詳
    時地，交付予姓名年籍不詳之成年男子使用；嗣該成年男子
    於取得前述帳戶後，於同年4月12日，撥打電話予乙○○，
    佯稱係健保局工程人員，有健保費可退稅為由，要求乙○○
    依指示操作退費，使其不疑有他，不慎匯入新台幣（下同）
    15463元（起訴書誤載為15480元）至前述帳戶中，經乙○○
    發現帳戶金額有異，報警處理，因而查知上情。
二、案經台北縣政府警察局新店分局報告台灣台北地方法院檢察
    署檢察官偵查起訴。
    理    由
一、訊之被告甲○○固不否認有於93年3月24日，至台北縣新店
    市○○路○段108號華南商業銀行新店分行申請開戶，並取得
    000000000000號帳戶存摺、提款卡及密碼之事實，惟否認有
    公訴意旨所指之行為，辯稱：當時是因為要申辦信用卡未能
    通過，因此聽朋友說要開戶培養信用，申請才會通過，所以
    伊就去申請帳戶，後來把全部約七、八本帳戶存摺、印章放
    在公司抽屜裡，每一存摺並均記載密碼，後來要離職時才發
    現失竊等語。然查：被告於93年3月24日，至華南商業銀行
    新店分行申請開戶，並取得000000000000號帳戶存摺、提款
    卡及密碼之事實，業據被告坦認屬實，並有華南商業銀行新
    店分行回函所附之客戶資料查詢申請單、存款往來明細表在
    卷可稽，另於93年4月12日，姓名年籍不詳之成年男子，撥
    打電話予乙○○，佯稱係健保局工程人員，有健保費可退稅
    為由，要求乙○○依指示操作退費，致乙○○陷於錯誤匯款
    15463元（原匯款金額為15480元，扣除銀行跨行匯款手續費
    17元）至被告華南商業銀行新店分行帳戶之事實，為被告所
    不爭執，並據乙○○於警詢時陳述明確，復有自動櫃員機儲
    戶交易明細表在卷可按，均堪予認定；次查：被告先後：(1)
    於93年3月19日，至日盛國際商業銀行士林分行（僅自93年4
    月1日至4月6日止有存提紀錄）、新竹國際商業銀行蘆洲分
    行（僅93年4月1日存提紀錄）、台灣中小企業銀行士林分行
    （僅自93年3月29日至4月1日止有存提紀錄）、中國信託商
    業銀行（僅93年4月12日有存提紀錄），(2)於93年3月23日，
    至上海商業儲蓄銀行士林分行（僅自93年3月30日至4月1日
    止有存提紀錄），(3)於93年3月24日，至中華國際商業銀行
    新店分行（僅自93年3月26日至4月16日止有存提紀錄）、台
    新國際商業銀行（僅自93年4月1日至4月9日止有存提紀錄）
    、華南商業銀行新店分行（僅自93年4月8日至4月13日止有
    存提紀錄）等銀行開戶等情，為被告所是認，並有各該銀行
    回函所附之申請書、交易明細表、印鑑卡等在卷可按，而被
    告於短短五日間之三個工作天內，共向七家銀行請領帳戶，
    並僅僅於短期內有交易，且均係匯款入帳後隨即將款項提領
    一空，之後即未再有任何存提記錄，其顯非為個人需求而申
    請帳戶之狀況甚明；再查：被告固辯稱係要培養信用以利申
    請信用卡等語，並以證人簡陳全於偵查中證稱：「被告曾經
    要求辦理信用卡，約在93年2月份左右，其到我在士林夜市
    擺設信用卡申請之攤位，當時被告有申請日盛銀行、中華商
    業銀行及聯邦商業銀行，但後來經送件均未通過，依銀行規
    定申請失敗後三個月內可再提出申請，被告申請為通過之原
    因係因財力不足…我當時有告訴他若能到申辦信用卡銀行開
    戶，會比較容易通過信用卡審查」等語資為佐據，然而，依
    照證人簡陳全所述，被告先前係向日盛銀行、中華商業銀行
    及聯邦商業銀行申請信用卡未獲通過，因於三個月後可再申
    請，故證人簡陳全曾經建議被告到申辦信用卡銀行開戶以利
    申請信用卡等情，但是被告除該次申請信用卡之三家銀行外
    ，復向新竹國際商業銀行蘆洲分行、台灣中小企業銀行士林
    分行、中國信託商業銀行、上海商業儲蓄銀行士林分行、台
    新國際商業銀行華南商業銀行新店分行申請帳戶，此與證人
    證人簡陳全所建議之情形並不相符，且被告先前申請信用卡
    未能通過，既然是因為財力不足所致，則被告向七家銀行申
    請帳戶並不能增加被告之財力，況且，該七家銀行之存提記
    錄，均係在匯入款項之後隨之將款項提領一空，此種存提方
    式，更無法改變財力不足之狀況，是被告前述所辯，顯非屬
    實；綜上所述，本件事證已臻明確，被告犯行堪予認定。
二、核被告所為，係幫助犯刑法第30條第1項、第339條第1項之
    幫助詐欺取財罪。被告幫助他人犯罪，依刑法第30條第2項
    之規定減輕其刑。至被告所申請日盛國際商業銀行士林分行
    、新竹國際商業銀行蘆洲分行、台灣中小企業銀行士林分行
    、中國信託商業銀行、上海商業儲蓄銀行士林分行、中華國
    際商業銀行新店分行、台新國際商業銀行存摺部分，其中日
    盛國際商業銀行士林分行、台灣中小企業銀行士林分行以及
    新竹國際商業銀行蘆洲分行存摺部分，分別由台灣士林地方
    法院檢察署檢察官以93年偵字第7075號、第7076號，以及台
    灣台北地方法院檢察署檢察官以94年偵字第854號為不起訴
    確定，另中國信託商業銀行、上海商業儲蓄銀行士林分行、
    中華國際商業銀行新店分行、台新國際商業銀行存摺部分，
    均未見出詐欺被害之事實，是依照卷內事證，無從認定被告
    亦涉有幫助詐欺取財之事實，附此說明。爰審酌被告犯罪動
    機目的、造成被害人之損害、犯罪所生之危險及損失、犯後
    否認之態度等一切情狀，量處如主文所示之刑，並諭知易科
    罰金之折算標準。
三、據上論斷，應依刑事訴訟法第299條第1項前段，刑法第339
    條第1項、第30條第1項、第2項、第41條第1項前段，罰金罰
    鍰提高標準條例第1條前段、第2條，判決如主文。
本案經檢察官鄭堤升到庭執行職務。
中    華    民    國    95    年    3     月    31    日
                  刑事第二庭    審判長法  官  吳孟良
                                      法  官  雷淑雯
                                      法  官  蘇嘉豐
以上正本證明與原本無異。
如不服本判決，應於判決送達後10日內向本院提出上訴狀（應抄
附繕本）。告訴人或被害人如對於本判決不服者，應具備理由請
求檢察官上訴，其上訴期間之計算係以檢察官收受判決正本之日
期為準。
                                      書記官  蘇靜紅
中    華    民    國    95    年    3     月    31    日
附錄本案論罪科刑所適用法條全文：
刑法第339條第1項：
意圖為自己或第三人不法之所有，以詐術使人將本人或第三人之
物交付者，處五年以下有期徒刑、拘役或科或併科一千元以下罰
金。


司法院資訊處製作；財團法人民間司法改革基金會備份。
